【裁判字號】    97,訴,1565
【裁判日期】    971111
【裁判案由】    毒品危害防制條例
【裁判全文】
臺灣基隆地方法院刑事判決              97年度訴字第1565號
公  訴  人  臺灣基隆地方法院檢察署檢察官
被      告  乙○○
上列被告因違反毒品危害防制條例案件，經檢察官提起公訴（97
年度毒偵字第2045號），被告於準備程序中就被訴事實為有罪之
陳述，本院合議庭裁定由受命法官獨任以簡式審判程序審理，茲
判決如下：
    主  文
乙○○施用第一級毒品，累犯，處有期徒刑柒月。
    事  實
一、乙○○前因施用毒品案件，經觀察、勒戒後，認無繼續施用
    毒品之傾向，於88年11月9 日執行完畢釋放出所，並由臺灣
    基隆地方法院檢察署檢察官以88年度偵緝字第478 號為不起
    訴處分確定。又因施用第二級毒品案件，經觀察、勒戒後，
    認有繼續施用毒品之傾向，由臺灣基隆地方法院檢察署檢察
    官聲請簡易判決處刑並送強制戒治，經本院以89年度瑞簡字
    第4號判處有期徒刑5月確定，於90年8 月22日執行完畢；強
    制戒治部分，則於90年3 月22日期滿執行完畢。復因施用第
    一級毒品案件，由臺灣基隆地方法院檢察署檢察官提起公訴
    及送強制戒治，經本院以91年度訴字第605 號判處有期徒刑
    10月確定，並於94年10月22日執行完畢；強制戒治部分，則
    因93年1月9日法律修正而免除戒治。再因施用第一級毒品案
    件，經本院以95年度訴字第195號判處有期徒刑7月，嗣經臺
    灣高等法院以95年度上訴字第2078號判決駁回上訴而確定；
    又因竊盜案件，經本院以95年度基簡字第600 號判處有期徒
    刑3 月確定；復因施用第二級毒品案件，經本院以95年度基
    簡字第833號判處有期徒刑5月確定；又因竊盜案件，經臺灣
    宜蘭地方法院以95年度易字第422號判處有期徒刑3月確定；
    另因施用第一級毒品案件，經臺灣宜蘭地方法院以95年度訴
    字第543號判處有期徒刑8月確定；上開5 罪，嗣經本院以96
    年度聲減字第197 號裁定，減刑後合併定應執行有期徒刑11
    月15日確定，發監執行後，於96年12月11日執行完畢。詎其
    猶不知悔改，基於施用第一級毒品海洛因之犯意，於97 年7
    月22日上午7、8時許，在真實姓名年籍均不詳綽號「阿狗」
    友人位於臺北縣瑞芳鎮○○路（地址不詳）住處，以將第一
    級毒品海洛因倒入注射針筒加水混合注射身體方式，施用第
    一級毒品海洛因1次。嗣於同日下午4時30分許，因另案為警
    通知到場說明，經其同意後為警採尿送驗，結果施用第一級
    毒品海洛因代謝後之嗎啡陽性反應。
二、案經基隆市警察局第二分局報告臺灣基隆地方法院檢察署檢
    察官偵查終結提起公訴。
    理  由
壹、程序事項：
    查本件被告乙○○所犯為毒品危害防制條例第10條第 1項之
    施用第一級毒品罪，非死刑、無期徒刑、最輕本刑為3 年以
    上有期徒刑之罪，或高等法院管轄第一審之案件，被告於本
    院準備程序中，就被訴事實為有罪之陳述，經告以簡式審判
    程序之旨，並聽取檢察官、被告之意見後，本院合議庭業已
    依刑事訴訟法第273條之1第1 項之規定，裁定由受命法官獨
    任進行簡式審判程序，是本案證據調查依刑事訴訟法第 273
    條之2規定，不受同法第159條第1項、第161條之2、第161條
    之3、第163條之1及第164條至第170 條規定之限制，合先敘
    明。
貳、實體事項：
一、上開事實，業據被告於準備程序中及審理中自白不諱，並有
    臺灣尖端生技醫藥股份有限公司於97年8 月19日出具之濫用
    藥物檢驗報告1 紙及臺灣高等法院被告前案紀錄表附卷可稽
    。足認被告之自白與事實相符，可以採信。本案事證明確，
    被告犯行洵堪認定，應予論罪科刑。
二、最高法院於95年5月9日所作成之95年度第7 次刑事庭會議決
    定略以：毒品危害防制條例係於92年7月9日修正公布，自93
    年1月9日起施行，其中第20條、第23條將施用毒品之刑事處
    遇程序，區分為「初犯」、「5年內再犯」、「5年後再犯」
    。依其立法理由之說明：「初犯」，經觀察、勒戒或強制戒
    治後，應為不起訴處分或不付審理之裁定；經觀察、勒戒或
    強制戒治執行完畢釋放後，「5 年內再犯者」，因其再犯率
    甚高，原實施之觀察、勒戒及強制戒治既已無法收其實效，
    爰依法追訴或裁定交付審理。至於經觀察、勒戒或強制戒治
    執行完畢釋放後，「5 年後再犯者」，前所實施之觀察、勒
    戒或強制戒治已足以遮斷其施用毒品之毒癮，為其自新及協
    助其斷除毒癮，仍適用「初犯」規定，先經觀察、勒戒或強
    制戒治之程序。從而依修正後之規定，僅限於「初犯」及「
    5 年後再犯」二種情形，始應先經觀察、勒戒或強制戒治程
    序。倘被告於5年內已再犯，經依法追訴處罰，縱其第3次（
    或第3 次以上）再度施用毒品之時間，在初犯經觀察、勒戒
    或強制戒治執行完畢釋放5年以後，已不合於「5年後再犯」
    之規定，且因已於「5 年內再犯」，顯見其再犯率甚高，原
    實施觀察、勒戒或強制戒治，已無法收其實效，即應依該條
    例第10條處罰（最高法院95年度台非字第59號、第65號判決
    意旨及最高法院95年第7 次刑事庭會議決議意旨參照）。被
    告有如事實欄所載，前因施用毒品案件，經執行觀察勒戒後
    ，認有繼續施用毒品之傾向，復經交付強制戒治，於90 年3
    月22日始期滿執行完畢，被告於強制戒治期滿之5 年內（被
    告雖有第2 次之強制戒治，但未戒治期滿，即因法律修正，
    而於93年1月9日免除戒治，顯係因法律修正而免除強制戒治
    ，並非戒治期滿，併敘明之），多次基於施用毒品之犯意，
    犯如事實欄所載之施用毒品罪，迭經本院判處罪刑確定等情
    ，有臺灣高等法院被告前案紀錄表在卷可佐。被告既曾因強
    制戒治期滿後之5 年內再犯施用毒品罪，且經本院多次判處
    罪刑確定，竟又於97年7 月22日，再施用第一級毒品，揆諸
    前開說明，即非屬毒品危害防制條例第20條第3項所定「5年
    後再犯」之情形，故檢察官依法逕行起訴本案，於法要無不
    合。
三、核被告所為，係犯毒品危害防制條例第10條第1 項之施用第
    一級毒品罪。被告持有第一級毒品海洛因之低度行為，應為
    其施用第一級毒品之高度行為所吸收，不另論罪。又被告前
    曾受如事實欄所載有期徒刑之執行，此有臺灣高等法院被告
    前案紀錄表附卷可考，其於有期徒刑執行完畢後5 年以內，
    故意再犯本件最重本刑為有期徒刑以上之刑之罪，為累犯，
    應加重其刑。爰審酌被告犯罪之動機、吸食頻率、曾有施用
    毒品之前科仍不知戒除，惟犯罪後坦承犯行，且所犯之施用
    毒品犯行乃戕害自己身心健康，並未危及他人等一切情狀，
    量處如主文所示之刑，以示懲儆。
據上論斷，應依刑事訴訟法第273條之1第1項、第299條第1 項前
段，毒品危害防制條例第10條第1 項，刑法第11條前段、第47條
第1項，判決如主文。
本案經檢察官甲○○到庭執行職務。
中    華    民    國    97    年    11    月    11    日
                  刑事第一庭法  官  王福康
以上正本證明與原本無異。
如不服本判決應於收受本判決後10日內向本院提出上訴書狀，其
未敘述上訴理由者，並得於提起上訴後10日內向本院補提理由書
狀（均須按他造當事人之人數附繕本）「切勿逕送上級法院」。
中    華    民    國    97    年    11    月    11    日
                            書記官  彭淑芳
【附錄論罪法條】
毒品危害防制條例第10條第1項：
    施用第一級毒品者，處6月以上5年以下有期徒刑。


司法院資訊處製作；財團法人民間司法改革基金會備份。
